臺灣高雄地方法院民事裁定
109年度消債更字第242號
聲  請  人  陳稘臻（原名：陳沛諠、陳靜芬）
0000000000000000

0000000000000000

代  理  人  黃佩琦律師
上列當事人因消費者債務清理事件聲請更生，本院裁定如下：
    主  文
聲請人陳稘臻自中華民國一○九年十二月二十二日下午四時起開
始更生程序。
命司法事務官進行本件更生程序。
    理  由
一、聲請意旨略以：伊有不能清償債務情事，前向遠東銀行聲請
    前置協商不成立，復向本院聲請調解債務清償方案，惟調解
    不成立。伊又未經法院裁定開始清算程序或宣告破產，爰聲
    請更生等語。
二、按債務人不能清償債務或有不能清償之虞者，得依本條例所
    定更生或清算程序，清理其債務；債務人無擔保或無優先權
    之本金及利息債務總額未逾新臺幣（下同）12,000,000元者
    ，於法院裁定開始清算程序或宣告破產前，得向法院聲請更
    生；法院開始更生程序之裁定，應載明其年、月、日、時，
    並即時發生效力；法院開始更生或清算程序後，得命司法事
    務官進行更生或清算程序，必要時得選任律師、會計師或其
    他適當之自然人或法人1人為監督人或管理人，消費者債務
    清理條例（下稱消債條例）第3條、第16條第1項、第42條第
    1項、第45條第1項分別定有明文。
三、經查：
  ㈠聲請人前向遠東銀行聲請前置協商，於民國104年6月24日協
    商不成立，復於民國109年5月6日提出債權人清冊，向本院
    聲請調解債務清償方案，經本院109年度司消債調字第267號
    受理，於109年6月2日調解不成立，聲請人於同日以言詞聲
    請更生等情，業經本院依職權調閱上開調解卷宗核閱無訛。
  ㈡聲請人於106年度至107年度申報所得各為17,220元、141,329
    元，平均每月所得為1,435元、11,777元（本裁定計算式均
    採元以下4捨5入），108年度無申報所得，名下無財產，有
    保德信人壽保單解約金57,783元（前於109年4月14日領取11
    8,592元保險金）；又聲請人自105年7月4日起於高鑫國際行
    銷有限公司擔任行政助理，從事車貸行政業務，平均每月收
    入約24,000元，109年1月至7月平均每月收入約24,643元【
    計算式：（24,500＋23,500＋25,000＋25,000＋25,000＋25,000＋
    24,500）÷7＝24,643】，另聲請人曾於107年5月於光聯國際
    文化事業股份有限公司兼職，收入5,000元，並於107年6月1
    5日至11月13日於鼎祥財經有限公司兼職，收入共計105,597
    元，現未領取任何補助等情，有財政部高雄國稅局106年至1
    08年綜合所得稅各類所得資料清單及財產歸屬資料清單【本
    院109年度司消債調字第267號卷（下稱調卷）第9至11頁、
    本案卷第27頁】、財產及收入狀況說明書（調卷第4頁）、
    債權人清冊（調卷第5頁）、戶籍謄本（調卷第15頁）、勞
    工保險被保險人投保資料表（調卷第12至14頁）、個人商業
    保險查詢結果表（本案卷第53頁）、財團法人金融聯合徵信
    中心前置協商專用債權人清冊（調卷第6至8頁）、信用報告
    （本案卷第29至35頁）、社會補助查詢表（本案卷第14至15
    頁）、高雄市政府都市發展局函（本案卷第22頁）、勞動部
    勞動力發展署高屏澎東分署函（本案卷第24頁）、勞動部勞
    工保險局函（本案卷第23頁）、存簿（本案卷第43至49頁）
    、收入切結書（本案卷第86頁）、在職證明書（本案卷第39
    頁）、薪資袋（本案卷第36頁）、光聯國際文化事業股份有
    限公司傳真（本案卷第83頁）、鼎祥財經有限公司傳真（本
    案卷第84頁）、保德信人壽保險股份有限公司函（本案卷第
    92至103頁）等附卷可證。依聲請人上述工作、收入情形，
    認以聲請人109年1月至7月平均每月收入24,643元核算其現
    在償債能力之基礎，堪認妥適。
　㈢關於聲請人個人日常必要支出部分，聲請人雖主張每月支出1
    6,651元（包含每月房屋租金6,000元）乙情，並提出租賃契
    約（本案卷第87至91頁）、存簿（本案卷第43至49頁）為證
    。惟按債務人必要生活費用，以最近1年衛生福利部或直轄
    市政府所公告當地區每人每月最低生活費1.2倍定之，消債
    條例第64條之2第1項定有明文。本院參酌衛福部社會司所公
    告109年度高雄市最低生活費為13,099元，又該最低生活費
    用之標準，係照當地最近1年平均每人可支配所得中位數60％
    訂定，依其基準之家庭收支調查報告調查表格式所示有關經
    常性支出之調查項目，包括利息支出、食品、衣著、房租及
    水費、電費、醫療保健、交通、娛樂、教育等，已涵蓋聲請
    人所陳報之支出項目。是本院認聲請人必要生活費用以最低
    生活費之1.2倍即15,719元計算已足，逾此範圍難認必要。
  ㈣關於聲請人扶養支出部分，聲請人稱與前配偶莊偉旭共同扶
    養未成年子女莊○竣、莊○蓁，每月各支出扶養費1,500元。
    經查，莊○竣係93年1月生，現就讀高中，無打工，莊○蓁係9
    5年3月生，現就讀國中，107年度至108年度均無申報所得，
    名下均無財產，未領取任何補助等情，此有戶籍謄本（調卷
    第16頁）、稅務電子閘門財產所得調件明細表（本案卷第66
    至67頁、第69至70頁）、社會補助查詢表（本案卷第16至19
    頁）、學生證（本案卷第51頁）、勞工保險被保險人投保資
    料表（本案卷第68頁、第71頁）附卷可考。莊○竣、莊○蓁既
    均未成年，且名下無財產，客觀上堪認有受扶養之必要。茲
    審酌聲請人負擔高額債務需要清理，其所負扶養義務自有別
    於一般，而應考慮其經濟能力。而聲請人前配偶莊偉旭於10
    7年度至108年度申報所得各為2,904,494元、3,074,661元，
    平均每月所得各為242,041元、256,222元，有稅務電子閘門
    財產所得調件明細表（本案卷第72至75頁）可佐，是以2人
    經濟狀況，本院認聲請人與配偶應分擔扶養子女費用之比例
    約為1：9 。至於扶養費用數額部分，按受扶養者之必要生
    活費用，準用第一項規定計算基準數額，並依債務人依法應
    負擔扶養義務之比例認定之，消債條例第64條之2第2項亦有
    明定。因二人居住於莊偉旭所有房屋，爰自其必要生活費用
    中扣除相當於房租支出所佔比例（109年度高雄市每人每月
    不含房屋支出之最低生活費11,890元），聲請人負擔10分之
    1扶養費即2,378元（計算式：11,890×2×0.1＝2,378），逾此
    範圍難認必要。
  ㈤承上，聲請人目前每月收入約24,643元，扣除個人必要支出1
    5,719元、子女扶養費2,378元後，剩餘6,546元，而聲請人
    目前負債總額為2,837,681元（調卷第29至32頁、第36頁、
    第40至44頁，包括：國泰世華銀行、花旗銀行、渣打銀行、
    滙豐銀行、陽信銀行、遠東銀行、元大銀行、星展銀行、中
    國信託銀行），扣除保德信人壽保單解約金，以每月所餘逐
    年清償，至少須約35年【計算式：（2,837,681－57,783）÷6
    ,546÷12≒35】始能清償完畢，應認其已不能清償債務。此外
    ，聲請人無擔保或無優先權之債務總額未逾12,000,000元，
    且無消債條例第6條第3項、第8條或第46條各款所定駁回更
    生聲請之事由存在。則聲請人聲請更生為有理由，應予准許
    ，爰命司法事務官進行本件更生程序。
四、依消債條例第11條第1 項、第45條第1 項、第16條第1 項，
    裁定如主文。
中　　華　　民　　國　 109　　年　　12　　月　　22　　日
              　　民事庭　　法　官　賴寶合
以上正本係照原本作成。
本裁定不得抗告。
中　　華　　民　　國　 109　　年　　12　　月　　22　　日
  　                        書記官　胡美儀